臺灣臺北地方法院民事裁定
111年度家訴聲字第15號
聲  請  人  張濠羿  
代  理  人  蔡佑明律師
相  對  人  張志緯  

上列當事人間請確認遺囑真偽等事件，聲請許可為訴訟繫屬事實
之登記事件，本院裁定如下：
    主  文
聲請人以新臺幣470萬4870元為相對人供擔保後，許可就相對人
所有如附表一所示之不動產為如附表二所示訴訟繫屬之登記。
    理  由
一、按訴訟標的基於物權關係，且其權利或標的物之取得、設定
　　、喪失或變更，依法應登記者，於事實審言詞辯論終結前，
    原告得聲請受訴法院以裁定許可為訴訟繫屬事實之登記；前
    項聲請，應釋明本案請求；前項釋明如有不足，法院得定相
    當之擔保，命供擔保後為登記。其釋明完足者，亦同，此為
    家事訴訟事件所準用，家事事件法第51條、民事訴訟法第25
　　4條第5項、第6項前段、第7項分別定有明文。
二、聲請意旨略以：兩造與關係人張靖誼、張志美、張紘毅等5
    人為被繼承人張昕之全體繼承人，被繼承人所有如附表一所
    示之不動產(下稱系爭不動產)應由全體繼承人公同共有。惟
    於111年7月14日，相對人張志緯竟以遺囑繼承為登記原因，
    將系爭不動產單獨登記於己身名下，已侵害聲請人應繼分或
    特留分。聲請人業依民法828條第2項、第821條、第767條第
    1項中段等規定，向鈞院提起確認遺囑真偽等訴訟(111年度
    家調字第1167號，下稱本案事件)，其爭訟之結果將使系爭
    不動產之所有權人發生變更之結果，爰依民事訴訟法第254
    條第5項規定聲請就系爭不動產為訴訟繫屬事實之登記等語
　　。
三、經查，聲請人於本案事件中除起訴請求確認系爭遺囑無效外
　　，併主張民法第767條第1項中段所有權妨害除去之物權請求
    權，現由本院審理中，其業據提出財政部臺北國稅局遺產稅
    免稅證明書影本以為釋明之方法，並有本院職權調取土地建
    物查詢資料在卷可憑，惟該釋明尚有未足，爰依上開規定，
    命供擔保許可本件聲請。
四、按法院命原告供訴訟繫屬事實登記之擔保金，係為擔保被告
    因不當登記可能所受損害，法院應斟酌個案情節，妥適酌定
    是否命供擔保及擔保金額，所命擔保之數額，不得逾越同類
    事件中法官於假扣押、假處分時酌定之擔保金額（民事訴訟
    法第254條第7項立法理由參照）。又按法院就被告因不當登
    記可能所受損害，命原告預供擔保者，其金額之多寡應如何
    認為相當，原屬於法院職權裁量之範圍，非當事人可任意指
    摘（最高法院48年台抗字第18號裁定意旨參照）。本件訴訟
    繫屬事實登記之聲請，雖未限制相對人就系爭不動產之處分
　　，然實際上仍有造成一經登記，恐無第三人願受讓該權利之
    虞，是認相對人如因不當登記所受之損害，應係延後處分系
    爭不動產所受之利息損失。本院審酌准許訴訟繫屬事實登記
    可能造成之影響，及系爭不動產之價額為新臺幣(下同)1881
    萬9480元(計算式如附表一「價額欄」所示)，如因訴訟繫屬
    登記致不能實現，相對人可能遭受之損害，與同額金錢所受
    遲延利息損失相當。又家事繼承訴訟事件之第一審、第二審
　　、第三審辦案期限各為2 年、2 年、1 年，合計5 年，按法
    定利率年息5%計算，認聲請人所應供之擔保金額以470萬487
    0元為適當（計算式：1881萬9480元×5%×5年＝470萬4870元)
    ，故命聲請人提供上開金額之擔保而准許其聲請。爰裁
　　定如主文。
中　　華　　民　　國　　111 　年　　12　　月　　8 　　日
                  家事法庭  法　官  陳香文
以上正本係照原本作成。
如對本裁定抗告，須於裁定送達後10日之不變期間內，向本院提
出抗告狀，並繳納抗告費新臺幣1,000元。
中　　華　　民　　國　　111 　年　　12　　月　　8 　　日
                            書記官  蔡佳欣
　　　　　　　　　　　　　　　
　　　　　　　　　　　　　　　
附表一:
編號 項目  價             額(新臺幣) 1  臺北市○○區○○段○○段000000地號土地(所有權人：張志緯，權利範圍： 60/10000)  1881萬9480元  計算式： 1.房屋總面積為101.18㎡｛（層次面積85.17㎡＋陽臺面積8.97㎡＋花台面積0.36㎡＋共有部分面積6.68㎡（1,113.87㎡×60/10000，小數後二位以 　下四捨五入)｝。 2.左列房地為5層樓公寓之4樓，屋齡約32年，依內政部不動產實價登錄查詢服務網查詢結果，110年4月間房屋型態、屋齡、總面積相似之鄰近門牌號碼房地交易價格為每平方公尺18萬6000元，據此估算左列房地於起訴時之價值為1881萬9480元（101.18㎡ 　×18萬6000元）。 2 臺北市○○區○○段○○段0000○號即門牌號碼臺北市○○區○○街000巷00弄00號4樓建物(所有權人：張志緯，權利範圍： 全部)   

附表二：
一、應受判決事項之聲明：請求所有權人張志緯將其所有之系爭
    不動產於111年7月14日以遺囑繼承為登記原因所為之所有權
    移轉登記塗銷。
二、訴訟標的：張濠羿基於民法第767條第1項中段之所有權妨害
    除去請求權。
三、原因事實：張志緯持被繼承人張昕於108年12月23日製作之
    代筆遺囑，以遺囑繼承人之身分，將系爭不動產之所有權，
    以遺囑繼承為登記原因，單獨登記於己身名下，但繼承人張
    濠羿爭執該遺囑之效力，故請求確認該遺囑為無效，及塗銷
    張志緯所有之系爭不動產於111年7月14日以遺囑繼承為登記
    原因所為之所有權移轉登記。